臺灣花蓮地方法院民事判決
111年度訴字第28號
原      告  甲○○  
訴訟代理人  吳秋樵律師
被      告  丙○○  
            乙○○  
共      同
訴訟代理人  李佳怡律師
            林孝璋律師
上列當事人間侵權行為損害賠償事件，本院於民國111年11月8日
言詞辯論終結，判決如下：
    主  文
原告之訴及其假執行之聲請均駁回。
訴訟費用由原告負擔。
    事實及理由
一、原告起訴主張：原告甲○○與被告丙○○為配偶，此亦為被告乙○○知悉。詎被告丙○○竟與任職原告甲○○獨資經營「王朝補習
    班」之員工即被告乙○○互生情愫，進而產生不倫戀情。嗣被
    告2人並試圖令原告甲○○與被告丙○○所生之未成年子女丁○○
    、戊○○2人與被告乙○○產生更深之情感連結，使被告乙○○得
    替代原告甲○○，即被告2人與該2名未成年子女得另組家庭，
    意圖拆散原告家庭，上述種種，經原告甲○○取得被告丙○○同
    意轉載，而得窺見被告2人以通訊軟體LINE如附表所載之對
    話紀錄得證，足見被告2人乃侵害原告甲○○之配偶身分法益
    ，令原告精神上大受打擊，終日處於婚姻破碎恐懼中，須求
    助心理醫生，原告乃受有非財產上損害，爰依民法第184條
    第1項後段、第185條第1項、第195條第3項準用同條第1項，
    聲明：被告2人應連帶給付原告新臺幣（下同）1,000,000元
    ，並自起訴狀繕本送達翌日起至清償日止，按年利率5％計算
    之利息；原告願供擔保請求宣告假執行。
二、被告答辯則以：否認原告指稱被告2人有曖昧關係、侵害原
    告配偶身分法益。原告甲○○據以提出通訊軟體LINE對話紀錄
    ，乃係被告丙○○不堪原告甲○○步步進逼，迫於原告甲○○之壓
    力而將手機丟給原告，並未同意原告將之轉載文字檔傳送至
    原告手機；而原告參酌之對話紀錄文字檔內容，僅係其斷章
    取義、個人主觀臆測，被告2人之對話內容乃針對補習班經
    營方向、未成年子女教育問題、心情抒發等等，尚不足為證
    明被告2人有侵害原告配偶身分法益之事證，被告2人並未逾
    越一般社交分際而有達破壞婚姻共同生活之圓滿安全及幸福
    之程度。另按民法第195條第3項僅係損害賠償效力之規定，
    並非請求權之依據，其請求權之依據仍應回歸侵權行為成立
    要件之規定，須視是否符合同法第184條之構成要件為斷。
    聲明：原告之訴駁回；如受不利判決，願供擔保請求宣告免
    予假執行。
三、本院之判斷：
　㈠按民法第184條第1項規定：「因故意或過失，不法侵害他人
    之權利者，負損害賠償責任。故意以背於善良風俗之方法，
    加損害於他人者亦同。」，前段所保護之客體為權利，後段
    所保護之客體為權利以外之利益。所謂權利乃得享受特定利
    益之法律上之支配力，利益係指私人享有並為法律（私法體
    系）所保護，尚未賦予法律之力者而言，例如債權所生之權
    利義務關係，不具支配力，故債權人所得主張者乃實現債權
    之利益，而不屬前揭規定所稱權利，學說及實務上認為債權
    受侵害者，僅能依第184條第1項後段規定請求損害賠償。又
    同法第195條第3項所謂「於不法侵害他人基於父、母、子、
    女或配偶關係之身分法益而情節重大者」，乃因人與人相互
    間基於身分關係，雖存有一定應遵循之社會倫理規範，惟本
    於人性尊嚴，此相互間之規範效力，尚未達到「權利」性質
    所具有支配力之程度，上述父、母、子、女或配偶關係之身
    分上所享之利益，僅得請求履行以實現，而不具強制之支配
    力性質，因此法律上稱為「身分法益」而非權利。配偶因締
    結身分契約所形成婚姻之權利義務法律關係，其相互間並不
    存在所謂「配偶權」，而應係屬「配偶關係之身分法益」。
　㈡原告甲○○與被告丙○○為配偶關係。原告主張其發現被告間有
    如附表所示之手機簡訊對話，而主張被告間之交往互動中有
    「因不倫戀情，另組家庭，意圖拆散原告家庭」之行為，而
    侵害其配偶關係之身分法益而情節重大，乃依上揭共同侵權
    行為之規定，請求被告連帶賠償精神上所受損害之慰撫金；
    被告則否認如上。按民事訴訟法第277條規定，當事人主張
    有利於己之事實者，就其事實有舉證之責任，應由原告就被
    告間確有如其主張之上開行為，而使其婚姻圓滿受到破壞，
    具相當因果關係，且情節重大等賠償請求權成立要件，負舉
    證責任。原告迄至本件言詞辯論終結，除提出被告丙○○與乙○○間之手機簡訊內容外，並無提出其他證據。
　㈢傳統上，婚姻關係之一方如與配偶以外之人發生性行為者，
    係屬違反倫理規範之重大行為，足以認定有違背婚姻應忠實
    及保持純潔性之誓詞，而破壞他方配偶對婚姻圓滿之期待，
    構成侵害配偶關係之身分法益而情節重大。其次，近來審判
    實務上裁判先例亦常採用「逾越一般通常能忍受範圍之不正
    常往來行為」為破壞婚姻共同生活之圓滿安全及幸福之審查
    基準，而認得構成侵害配偶關係之身分法益而情節重大，然
    此見解之根本，仍須有表現於外之客觀上「加害行為」存在
    。所謂維持婚姻圓滿所應遵守之行為準則之違法界線為何，
    乃一種法律未明文規定又內涵不明確之抽象概念，應依具體
    個案之事實情節而依當時社會通念為認定判斷。然無論其得
    構成侵害配偶關係之身分法益而情節重大之違法行為內涵如
    何，本於人格尊嚴，有二項憲法基本人權係不得立法侵犯者
    ，即思想自由及言論自由。亦即婚姻關係之規範上固具有某
    程度應受拘束或限制之義務存在，但無論如何，配偶一方應
    不得限制他方關於主觀上心靈或精神層面之思想自由及言論
    自由。尤其現今憲法基本人權重視個人之隱私權，個人內心
    之思想或未公開之言論，係屬絕對領域，應保障其不受他人
    或社會刺探及評價，縱使是配偶關係，亦不得侵犯或限制他
    方上述二項自由。
　㈣經查，原告所指稱如附表之簡訊對話內容，並無從認定被告
    間有其所說的「因不倫戀情，另組家庭，意圖拆散原告家庭
    」之行為，亦不能證明有何「肌膚之親」或「超友誼」之行
    為。被告同為女性，依吾國社會狀況，女性同學或朋友間，
    常會有「貼耳說話、搭肩、摟腰」及甚至牽手、擁抱之行為
    ，或所謂閨蜜會一起同床睡覺或搞內衣派對等女性間之親暱
    活動，交換禮物或相互安慰，或悄悄的說一些親密溫柔之言
    語，這是長期以來視為一種母性特徵較具包容性之表現，尚
    未超出社會一般通常能忍受範圍。況且如附表之簡訊對話內
    容，尚屬個人隱私下所享思想自由及言論自由之範疇，未能
    證明有何具體而重大之「不正常往來行為」，故原告上述之
    事實之主張應無可採信，其損害賠償請求乃屬無據。
四、從而，原告侵權行為損害賠償請求權之法律關係，請求被告
    連帶給付100萬元及自起訴狀繕本送達翌日起至清償日止之
    法定遲延利息，為無理由，不應准許，應併其假執行之聲請
    駁回。　　　　
據上論結，原告之訴為無理由，依民事訴訟法第78條，判決如主
文。
中　　華　　民　　國　　111 　年　　11　　月　　25　　日
                    民事第一庭法　官　沈培錚
以上正本係照原本作成。
如不服本判決，應於送達後20日內向本院提出上訴狀（上訴狀應
表明上訴理由）並繳納上訴審裁判費，如於本判決宣示後送達前
提起上訴者，應於判決送達後20日內補提上訴理由書（均須按他
造當事人之人數附繕本）。
如委任律師提起上訴者，亦應一併繳納上訴審裁判費。
中　　華　　民　　國　　111 　年　　11　　月　　25　　日
                              書記官　黃慧中

【附表】
編號 時間 撰文者 對話內容 備註 1 108年8月8日 丙○○ 我問你一件事，你誠實回答我，現在的我跟你之前認識的我，或『開始愛我的時候的我』，你有沒有覺得我越來越笨，我覺得我腦有在萎縮（針對很多事情的感覺）  2 108年9月7日 丙○○ 「我怕，就這樣隨，我就不知不覺沒了你」、「如同對你，沒很疼你，沒對你好，我自己也會過不去，會生悶氣。」  3 108年9月13日 乙○○ 我、有太多的關卡過不去，你放棄好了，我的確不值得。  4 108年9月14日 丙○○ 想躺在你身上。  5 108年10月27日 丙○○ 「我愛你」、「沒、就想跟你說嘛」、「但想陪你」。  6 109年4月27日 丙○○ 「你把我照顧得很好，我卻把你的一切照顧到無力無奈」、「你給我幸福歡愉，我給你生氣、失望」、「只要你感受不好，我自己都會歸類就是我不好。沒任何理由」。  7 108年8月6日 丙○○ 謝謝你送給我的禮物。  8 109年4月8日 乙○○ 我買的補品，你都不吃。  9 108年8月9日 丙○○ 「你不需要忘記什麼，反倒是你要記得，妳無私愛他們的權利早就已可凌駕一切」、「你也知道他們真的很喜歡很愛你」。     乙○○ 有些事情是不能取代的，而我真的只是林老師。    丙○○ 你早已不是林老師了，他只是個名詞，如同媽媽、○○、○○，稱謂的名詞。  10 108年8月12日 戊○○ 媽媽說不能每個老師都親嘴巴，除了你可以。其他老師不行。  11 108年9月14日 乙○○ 「對哥（丁○○）來說，你仟、還有他爸，才是一家人」、「對他來說。你們才是一家人」、「我不喜歡」。     丙○○ 「你不喜歡哥這樣是嗎？」、「我會再跟他說，試著改變他」。  12 109年1月16日 乙○○ 妹妹今天竟然給我親嘴巴。     丙○○ 完美。